【裁判字號】    90,台上,2411
【裁判日期】    900420
【裁判案由】    偽造文書等
【裁判全文】
最高法院刑事判決                                九十年度台上字第二四一一號
    上訴人  甲○○
    被  告  乙○○
右上訴人因自訴被告偽造文書等罪案件，不服台灣高等法院中華民國八十七年十一月
十七日第二審判決（八十七年度上訴字第四二二○號，自訴案號：台灣士林地方法院
八十六年度自字第八一號），提起上訴，本院判決如左：
    主  文
上訴駁回。
    理  由
一偽造私文書部分：
按刑事訴訟法第三百七十七條規定：上訴於第三審法院，非以判決違背法令為理由不
得為之，是提起第三審上訴，應以原判決違背法令為理由，係屬法定要件，如果上訴
理由狀並未依據卷內訴訟資料具體指摘原判決不適用何種法則或如何適用不當，或所
指摘原判決違法情事，顯與法律規定得為第三審上訴理由之違法情形不相適合時，均
應認其上訴為違背法律上之程式，予以駁回。本件原判決關於偽造私文書部分，以上
訴人甲○○自訴意旨略稱：被告乙○○曾於民國八十五年九月間受僱於上訴人，擔任
超群診所之醫師，因原有之超群診所印章均由上訴人自行保管，被告無權使用，被告
為至台北縣土城鄉廣川醫院兼業，竟自行提供書面委託書予廣川醫院柯基生院長，委
其代刻汐止超群診所之印章，以製作超群診所名義之兼業同意函文，報請台北縣衛生
局核准，因認被告涉有刑法第二百十條偽造文書之罪嫌云云；惟經審理結果，認被告
之犯罪不能證明，因而維持第一審諭知被告無罪之判決，駁回上訴人在第二審之此部
分上訴，已詳其論斷之理由；從形式上觀察，原判決並無違背經驗法則、論理法則
或理由矛盾之違法情形。上訴人上訴意旨略稱：(一)被告係上訴人聘僱之醫師，掛名擔
任診所負責人，只負責看診，並無行政權，能否謂其有制作文書之權﹖依最高法院七
十四年台上字第一○九一號判例要旨，被告行為不失為偽造行為，原判決有理由不備
之違法。(二)被告既於八十六年二月二日前已經離職，又有何權利於八十六年二月二日
授權他人代刻超群診所印章並制作兼業同意書，原判決認其有權制作權，顯然理由矛
盾等語。惟查：原判決已於理由欄貳－一詳被告就上揭被訴之私文書係有權制作之
論斷理由，原判決此部分之論斷並無違誤，又依卷內資料，被告委託廣川醫院柯基生
院長代刻汐止超群診所之印章，以超群診所名義製作兼業同意函文時，被告仍為超群
診所之負責人，要難因其與上訴人間有契約糾紛而謂其已非該診所之負責人而無製作
權，原判決此部分之論斷亦無理由矛盾之違誤，至本院七十四年度台上字第一○九一
號判例與本件案情並非雷同，原判決此部分之論斷與該判例尚無違背；上訴意旨仍執
陳詞，主張被告係無制作權之人，就原判決已詳加說明之事項，再為事實上之爭執，
殊非適法之第三審上訴理由，因認上訴人此部分之上訴為違背法律上之程式，予以駁
回。
二其他上訴部分：
上訴人之上訴狀未聲明為對一部上訴，應視為對被告有罪部分之使公務員登載不實事
項於公文書部分亦提起上訴。按刑事訴訟法第三百七十六條所列各罪之案件，經第二
審判決者，不得上訴於第三審法院，法有明文規定，本件上訴人自訴被告使公務員登
載不實事項於公文書、背信、毀損部分，原判決分別維持第一審之判決諭知(一)被告明
知為不實之事項而使公務員登載職務上所掌之公文書，足以生損害於公眾及他人，處
拘役五十日，如易科罰金以三百元折算一日（依刑法第二百十四條規定論處）。(二)無
罪（自訴向汐止郵局謊報印章遺失變更郵政劃撥儲金帳戶立帳資料而使公務員登載不
實暨背信部分）。(三)不受理。駁回上訴人在第二審之上訴，核分屬刑事訴訟法第三百
七十六條第一款、第五款之案件，既經第二審判決，自不得上訴於第三審法院，上訴
人竟復提起上訴，顯為法所不許，此等部分之上訴俱應駁回。
據上論結，應依刑事訴訟法第三百九十五條前段，判決如主文。
中      華      民      國     九十     年      四      月     二十     日
                              最高法院刑事第一庭
                                  審判長法官  施  文  仁
                                        法官  張  淳  淙
                                        法官  林  永  茂
                                        法官  蕭  仰  歸
                                        法官  洪  佳  濱
      右正本證明與原本無異
                                              書  記  官
中      華      民      國     九十     年      四      月    二十五    日


司法院資訊處製作；財團法人民間司法改革基金會備份。
